臺灣臺中地方法院刑事判決　　　　　　　　　　　　　九十三年度易字第六一三號
　　公　訴　人　台灣台中地方法院檢察署檢察官
　　被　　　告　丙○○
右列被告因公共危險案件，經檢察官提起公訴（九十三年度偵字第二五六三號），本
院判決如左：
    主  文
丙○○失火燒燬現供人使用之住宅，處拘役伍拾日，如易科罰金，以參佰元折算壹日
。
    事  實
一、丙○○係坐落台中市○區○○街一四四號房屋之所有人，該房屋方位座東朝西，
    為一、二樓加強磚造，三樓部分搭建鐵架鐵皮之現供人使用住宅。丙○○本應注
    意該房屋於民國五十九年間即建造完成，須定期檢查供電容量、線徑、配線規格
    ，並汰換老舊線路，以確保用電之安全，防止火災發生，且依現今電力提供、技
    術與安全材料、設備及設施取得之狀況，亦非不能注意，竟疏未注意對用電線路
    定期安檢並汰換老舊線路，致該房屋三樓西側處前、後段木板隔牆靠北邊天花板
    附近，於九十二年十月二十六日十七時二十一分許，因電線蓄熱短路燃燒，起火
    引燃該處附近裝潢天花板、木板隔間，迅即鑄成大火，燒燬該房屋三樓鐵架鐵皮
    建物及其內放置之物品，火苗並向兩側延燒至同街一四二號丁○○所有房屋三樓
    、同街一四六號甲○○所有房屋三樓及同街一四八號何恆孜所有房屋三樓，燒燬
    該一四二、一四六號房屋三樓及屋內放置之物品暨一四八號三樓部分屋頂。
二、案經台中市警察局第二分局報請台灣台中地方法院檢察署檢察官偵查起訴。
    理  由
一、訊據被告丙○○固坦承其為坐落台中市○區○○街一四四號房屋之所有人，該房
    屋係五十九年間建造完成，九十二年十月二十六日十七時二十一分許，該房屋三
    樓因火災燒燬等情，惟否認失火燒燬現供人使用住宅犯行，辯稱火災不可能因伊
    房屋三樓電線短路引起云云。然查本件火災係由被告所有坐落台中市○區○○街
    一四四號房屋三樓自兩側延燒等情，業據證人即同街一四八號房屋所有人何恆孜
    及證人即同街一四二號房屋所有人丁○○分別於警訊、偵查中供述綦詳；證人何
    恆孜於警訊時供稱火災發生時伊在家中吃晚餐，經由路人喊叫，才跑到外面並打
    一一九電話報警，當時一四四號三樓前半段已起火燃燒，且火勢很大，火舌向外
    竄出，只有一四四號三樓燃燒，尚未燒到其他建築物等語；證人丁○○於偵查中
    供稱伊約下午五點半回家，當時火勢最旺的是一四四號三樓，伊家三樓被燒一半
    ，係靠近一四四號部分等語，參諸卷附現場照片顯示該一四二號至一四八號房屋
    三樓鐵皮屋頂受燒結果，以被告所有一四四號三樓屋頂毀損情況最為嚴重，被告
    於偵查中復自承伊所有一四四號三樓房屋共隔二間，前面係神明廳，後面為伊女
    兒臥室，神明廳使用日光燈、長年燈、訟經用收音機，火災發生後三樓電源總開
    關已跳脫等情，足徵證人何恆孜、丁○○之上開供述合於實情，應屬可信。況本
    件火災原因經台中市消防局調查結果，亦以被告所有一四四號三樓房屋西側附近
    ，磁磚地板未有燃燒痕跡，西側前、後段木板隔牆燒失底部木條殘存，前段處掉
    落日光燈罩金屬，向天花板側燒損變色嚴重，底面則較完好，附近垂落熔斷電源
    線，北側牆上端牆面燒損剝落覆蓋燒失碳化物，可見高處燒損火流層次殘跡，且
    附近地板部分龜裂受熱程度較嚴重，另三樓西側前段神明廳與後段臥室隔牆附近
    地板，掉落燒熔脆斷電源線，經送內政部消防署依據巨觀及微觀特徵鑑析，判係
    實心熔痕為導體受熱熔解固化所造成之熱熔痕，顯示燒熔掉落脆斷電線附近為最
    先受熱燒熔，參酌附近裝潢天花板、木板隔間易燃物猛烈燃燒之結果研判，認係
    被告所有一四四號房屋三樓西側處前、後段木板隔牆靠北邊天花板附近為起火處
    ，不排除電氣因素引燃火警之可能性，有台中市消防局火災原因調查報告書在卷
    可稽，顯見本件火災係因被告所有一四四號房屋三樓西側處前、後段木板隔牆靠
    北邊天花板附近，電線蓄熱短路燃燒，起火引燃該處附近裝潢天花板、木板隔間
    ，迅即鑄成大火所致。被告所有一四四號房屋既屬五十九年間建造完成之老舊建
    築物，自應注意檢查供電容量、線徑、配線規格，並汰換老舊線路，以確保用電
    之安全，防止火災發生，且依現今電力提供、技術與安全材料、設備及設施取得
    之狀況，被告亦非不能注意，竟疏未注意對用電線路定期安檢並汰換老舊線路，
    致該房屋三樓西側處前、後段木板隔牆靠北邊天花板附近，因電線蓄熱短路燃燒
    引起本件火災，自有過失。被告所辯無非飾卸之詞，不足採信，其犯行已堪認定
    。至證人張雄飛、蘇富於警訊時固均供稱看見華興街一四六號三樓前半段在起火
    燃燒，火勢猛烈火舌已往外竄燒，並向兩邊延燒云云。惟證人張雄飛於偵查中已
    另稱伊看到時一四六號三樓火很大，一四四號三樓煙霧很濃，當時這二戶三樓窗
    戶玻璃均已破掉等語；證人蘇富於偵查中亦稱伊在伊兒子張雄飛住處，聽到外面
    有人喊才出去，見火舌由一四六號冒出，煙由何處冒出未看清楚等語，彼此前後
    供述並不一致，且非第一時間發現本件火災，復與台中市消防局研判本件火災起
    火處不同，所供難認與事實相符，尚不能作為有利被告之認定，併予敘明。
二、核被告所為，係犯刑法第一百七十三條第二項之失火燒燬現供人使用住宅罪。查
    刑法上之失火罪，其直接被害法益為一般社會之公共安全，雖私人之財產法益同
    受其侵害，但本罪係列入公共危險罪章內，自以社會公安之法益為重，此觀之燒
    燬自己所有物致生公共危險亦應論罪，可得肯定之見解，故被告以一失火行為，
    同時燒燬前開房屋及屋內財物，仍僅成立一失火燒燬現供人使用住宅罪。爰審酌
    被告之品行、過失程度、失火燒燬前開房屋及屋內財物，危害非輕，事後迄未賠
    償丁○○、甲○○、何恆孜因本件火災所受損害等一切情狀，處以如主文所示之
    刑，並諭知易科罰金之折算標準。
據上論斷，應依刑事訴訟法第二百九十九條第一項前段，刑法第一百七十三條第二項
、第四十一條第一項前段，罰金罰鍰提高標準條例第一條前段、第二條，判決如主文
。
本案經檢察官乙○到庭執行職務。
中      華      民      國      九十三      年      六      月    八    日
                                台灣台中地方法院刑事第八庭
                                  審判長法  官  朱  光  國
                                        法  官  洪  俊  誠
                                        法  官  鍾  堯  航
右正本證明與原本無異。
如不服本判決，應於送達後十日內向本院提出上訴狀（須附繕本），上訴於台灣高等
法院台中分院。
                                        書記官
中      華      民      國      九十三      年      六      月    八    日
附錄本案論罪科刑法條全文
刑法第一百七十三條第二項：
失火燒燬前項之物者，處一年以下無期徒刑、拘役或五百元以下罰金。
